臺灣嘉義地方法院民事裁定
110年度消債職聲免字第18號
聲  請  人  羅英哲  

代  理  人  許洋頊律師（法律扶助律師)  
債  權  人  華南商業銀行股份有限公司

法定代理人  張振芳  
代  理  人  陳仲偉  
債  權  人  第一金融資產管理股份有限公司

法定代理人  周朝崇  
代  理  人  邱瀚霆  
上列當事人間消費者債務清理事件，清算程序終止，經本院司法
事務官移請裁定是否免責，本院裁定如下：
     主  文
債務人羅英哲應予免責。
     理  由
一、按法院為終止或終結清算程序之裁定確定後，除別有規定外
    ，應以裁定免除債務人之債務；法院裁定開始清算程序後，
    債務人有薪資、執行業務所得或其他固定收入，扣除自己及
    依法應受其扶養者所必要生活費用之數額後仍有餘額，而普
    通債權人之分配總額低於債務人聲請清算前二年間，可處分
    所得扣除自己及依法應受其扶養者所必要生活費用之數額者
    ，法院應為不免責之裁定，但債務人證明經普通債權人全體
    同意者，不在此限；債務人有下列各款情形之一者，法院應
    為不免責之裁定，但債務人證明經普通債權人全體同意者，
    不在此限：㈠於七年內曾依破產法或本條例規定受免責。㈡故
    意隱匿、毀損應屬清算財團之財產，或為其他不利於債權人
    之處分，致債權人受有損害。㈢捏造債務或承認不真實之債
    務。㈣聲請清算前二年內，因消費奢侈商品或服務、賭博或
    其他投機行為，所負債務之總額逾聲請清算時無擔保及無優
    先權債務之半數，而生開始清算之原因。㈤於清算聲請前一
    年內，已有清算之原因，而隱瞞其事實，使他人與之為交易
    致生損害。㈥明知已有清算原因之事實，非基於本人之義務
    ，而以特別利於債權人中之一人或數人為目的，提供擔保或
    消滅債務。㈦隱匿、毀棄、偽造或變造帳簿或其他會計文件
    之全部或一部，致其財產之狀況不真確。㈧故意於財產及收
    入狀況說明書為不實之記載，或有其他故意違反本條例所定
    義務之行為，致債權人受有損害，或重大延滯程序；債務人
    有前條各款事由，情節輕微，法院審酌普通債權人全體受償
    情形及其他一切情狀，認為適當者，得為免責之裁定，消費
    者債務清理條例（下稱消債條例）第132條、第133條、第13
    4條及第135條分別定有明文。又消債條例之立法目的，在於
    使陷於經濟上困境之消費者，得分別情形依該條例所定重建
    型債務清理程序（更生）或清算型債務清理程序（清算）清
    理債務，藉以妥適調整其與債權人及其他利害關係人之權利
    義務關係，保障債權人之公平受償，並謀求消費者經濟生活
    之更生機會，從而健全社會經濟發展；消費者依清算程序清
    理債務，於程序終止或終結後，為使其在經濟上得以復甦，
    以保障其生存權，除另有上述消債條例第133條、第134條所
    規定不予免責之情形外，就債務人未清償之債務採免責主義
    （消債條例第1條、第132條立法目的參照）。
二、本件債務人前有不能清償債務情事，向本院聲請清算，經本
    院以110年度消債清字第4號裁定自民國110年2月26日下午4
    時開始清算程序，由本院110年度司執消債清字第5號清算程
    序事件受理在案，經本院司法事務官作成債權表，債務人無
    擔保及無優先債權總額為新臺幣（下同）472,149元，因債
    務人財產僅有8家金融機構之存款，其存款金額皆低於金融
    機構之手續費，而無清算價值，因清算財團之財產不敷清償
    消債條例第108條各款所定之財團費用及債務，於110年8月3
    1日以110年度司執消債清字第5號裁定本件清算程序終止等
    情，經本院依職權調閱上開卷宗查明屬實。
三、本院依消債條例第136條規定，通知債務人及全體債權人以
    書面就債務人免責與否表示意見，並定110年11月2日下午2
    時30分到場陳述意見，債權人及債務人之意見分述如下：
  ㈠華南商業銀行股份有限公司略以：不同意債務人免責，倘鈞
    院查明債務人有消債條例第133條或第134條各款不免責之情
    形，應予不免責裁定。
  ㈡第一金融資產管理股份有限公司略以：不同意債務人免責，
    債務人倘有其資產表所示之財產未清償予債權人，應有消債
    條例第133條不免責事由，並請鈞院調查債務人是否有消債
    條例第134條之不免責事由。
　㈢債務人略以：債務人於109年過年時中風，目前尚在治療中，
    沒有工作，自110年2月26日開始清算程序後並無薪資、執行
    業務所得、政府補助或其他固定收入，債務人及其子女生活
    開銷全依靠同居人一人支撐，債務人暨無收入，扣除自己及
    其子女之必要生活費用後自無餘額，不符合消債條例第133
    條所定之不免責事由。又債權人未具體說明債務人有何該當
    消債條例第134條各款事由，亦未提出事證加以證明，應認
    債務人亦無消債條例第134條所定之不免責事由，故應依消
    債條例第132條裁定免除債務人之債務。
四、經查：
  ㈠債務人無消債條例第133條所定應不予免責之事由：
    債務人因109年過年時中風，目前尚在治療中，其沒有工作
    ，自本件裁定開始清算程序即110年2月26日後迄今並無固定
    收入，堪以認定。從而，債務人無消債條例第133條所定不
    免責事由。
  ㈡債務人無消債條例第134條各款所定應不予免責之事由：
    按消債條例關於清算程序係以免責主義為原則，不免責為例
    外，倘債權人主張債務人有消債條例第134 條各款所定不免
    責之情事，自應由債權人就債務人有合於上開各款要件之事
    實，舉證以實其說。然本件債權人均僅請求本院依職權查調
    債務人是否有消債條例第134 條各款情形，惟均未具體說明
    債務人係有何不免責之事由，亦未提出任何事證加以證明，
    且查無債務人具有各該不應免責之情形，當無從認定債務人
    有消債條例第134條各款所定之不免責事由。
五、綜上所述，債務人經法院為終止清算程序之裁定確定，且查
    無消債條例第134條各款所列之不免責事由，復不符合同條
    例第133條所定之情形，依同條例第132條之規定，自應裁定
    債務人免責，爰裁定如主文。
中　　華　　民　　國　　110 　年　　11　　月　　11　　日
                  民事第二庭法　官　陳威憲
以上正本係照原本作成。
如不服本裁定應於送達後10日內向本院提出抗告狀，並繳納抗告
費新臺幣1,000元。
中　　華　　民　　國　　110 　年　　11　　月　　11　　日
                            書記官  方瀅晴